臺灣高等法院民事判決
上　訴　人　乙○○
訴訟代理人　張世興律師
被　上訴人　甲○○
上列當事人間損害賠償事件，上訴人對於中華民國92年6 月26日
臺灣臺北地方法院91年度重訴字第2150號第一審判決提起上訴，
經最高法院第二次發回更審，本院於96年7 月25日言詞辯論終結
，判決如下：
    主      文
原判決關於駁回上訴人後開第二項之訴部分，及除確定部分外訴
訟費用之裁判均廢棄。
被上訴人應給付上訴人新臺幣拾萬玖仟元。
其餘上訴駁回。
第一、二審及發回前第三審訴訟費用 (除確定部分外) 由被上訴
人負擔十分之一，餘由上訴人負擔。
上訴人假執行之聲請駁回。
    事實及理由
一、上訴人主張：伊父陳謙於民國 (下同) 79年11月1 日自書遺
    囑，將坐落臺北市○○街250 號房屋 (下稱系爭房屋) 分歸
    伊繼承，同街248 號房屋分歸陳謙之配偶即被上訴人之母陳
    沈元芬繼承 (上開250 號及248 號房屋原門牌號碼為臺北市
    ○○路229 巷臨14號，經整編後，房屋前半部及後半部編為
    250 號及248 號) 。陳謙於85年2 月23日死亡後，伊於85年
    4 月16日與陳沈元芬就系爭房屋使用權益之分配，簽訂協議
    書。迄陳沈元芬於88年3 月30日死亡，伊再於88年5 月9 日
    與陳沈元芬之繼承人即被上訴人訂立協議書，約定系爭房屋
    為伊所有，由伊使用收益。詎被上訴人於88年8 月23日以不
    法手段，逼迫原承租人謝煜炘搬離，擅自更換門鎖而無權占
    有系爭房屋，拒不遷讓。伊於91年5 月31日提起本件訴訟後
    ，被上訴人更於訴訟期間之91年12月27日，將系爭房屋出售
    予本院更(一)審追加被告黃錦聖，黃錦聖復於93年3 月10日將
    系爭房屋出售予本院更(一)審追加被告黃邱碧秀，黃邱碧秀再
    將系爭房屋出租予本院更(一)審追加被告王麗惠、郭宏南及林
    昕俞，致伊無法處分及利用系爭房屋，而受有相當於租金之
    損害。被上訴人應自89年6 月1 日起至返還系爭房屋之日止
    ，按每月新臺幣 (下同) 4 萬5 千元計算，賠償伊相當於租
    金之損害等情，爰依民法第184 條之規定，請求被上訴人給
    付伊108 萬元及自91年9 月12日起至清償日止，按週年利率
    5%計算之利息，暨自91年6 月1 日起至返還系爭房屋之日止
    ，按月給付伊4 萬5千 元。又因被上訴人於訴訟繫屬中將系
    爭房屋輾轉出售予黃邱碧秀，黃邱碧秀再將系爭房屋出租予
    王麗惠、郭宏南及林昕俞，爰依民法第962 條之規定，追加
    黃邱碧秀、王麗惠、郭宏南及林昕俞為被告，請求判命王麗
    惠、郭宏南及林昕俞自系爭房屋遷出，及黃邱碧秀將系爭房
    屋交還伊。 (關於上訴人請求被上訴人給付自89年6 月1 日
    起至91年5 月31日止之損害金108 萬元，及自91年9 月12日
    起至清償日止，按週年利率5%計算之利息；暨請求王麗惠、
    郭宏南及林昕俞自系爭房屋遷出及黃邱碧秀交還系爭房屋等
    部分，前經本院94年度重上更(一)字第110 號及最高法院96年
    度臺上字第424 號判決上訴人全部勝訴，此部分已告確定，
    不再贅論。本院僅就被上訴人應自91年6 月1 日起至返還系
    爭房屋之日止，按月給付上訴人4 萬5 千元部分審理即可）
    。嗣系爭房屋在本院審理中，業於96年4 月30日經法院強制
    執行程序由黃邱碧秀交還伊，爰更正關於命被上訴人給付自
    91年6 月1 日起至96年4 月30日止，合計59個月，每月損害
    賠償金4 萬5 千元之請求，並上訴聲明：(一)被上訴人應給付
    上訴人265 萬5 千元，及自辯論意旨狀繕本送達之翌日 (即
    96年7 月26日) 起至清償日止，按週年利率5%計算之利息。
    (二)願供擔保請准宣告假執行。
二、被上訴人則以：系爭房屋乃伊夫婦於56年間自行購料興建，
    58年間因颱風毀損，次年改建為40餘坪之磚房，由伊配偶投
    保火災險。78年間因火災毀損，即以保險公司所理賠之保險
    金建造為現狀之系爭房屋，並於86年間具結向稅捐機關辦理
    房屋稅籍登記。系爭房屋之所有權為伊所有，上訴人之請求
    並無理由。伊係因原承租人不願承租而將系爭房屋收回管理
    ，並無侵奪上訴人占有之意思，且伊自91年12月27日將系爭
    房屋讓與追加被告黃錦聖時起，已失去對系爭房屋之占有。
    上訴人既主張系爭房屋於88年8 月23日為伊侵奪，竟迄91年
    5 月31日始提起本訴，請求權已罹於時效消滅。另依上訴人
    與陳沈元芬於85年4 月16日簽訂之協議書，系爭房屋之使用
    收益，應扣除給予陳仁芸每月1 萬元之教育基金及押金2 萬
    元，所餘之數始由兩造均分，上訴人無視於上開協議，請求
    每月4 萬5 千元相當於租金之損失，亦有未合。系爭房屋建
    築於軍眷土地上，依法不得使用收益，上訴人主張因伊之行
    為致受有相當於租金之損害，亦非事實等語，資為抗辯。並
    聲明：上訴駁回。
三、兩造不爭執之事項：
  (一)上訴人之被繼承人陳謙於79年11月1 日書立遺囑，由被上訴
    人之表姊張振華及上訴人之岳父姚南山見證，該自書遺囑記
    載：「關於本人所有臺北市○○街229 巷14號房地，決定將
    前半部約30餘坪目前由張朝榮夫婦借住之房屋及其租用之餐
    廳店面全部交由吾兒惠民繼承所有，該號後半部房地則交由
    吾妻沈元芬繼承所有。恐口無憑，特立此囑為據。」 (見原
    審卷第13頁)
  (二)陳謙於85年2 月23日死亡。
  (三)上訴人於85年4 月16日與陳沈元芬就系爭房屋使用權益之分
    配，簽訂協議書。
  (四)上訴人於85年5 月4 日與謝煜炘簽訂房屋租賃契約書，嗣並
    續約，租賃房屋所在地及使用範圍為臺北市○○街229 巷14
    號l 樓，租賃期間自85年5 月5 日起至89年5 月4 日，租金
    每月4 萬5 千元 (房屋租賃契約附原審卷第23頁至第24頁、
    本院卷第75頁至第77頁)。
  (五)陳沈元芬於88年3 月30日死亡。
  (六)兩造於88年5 月9 日簽訂協議書，記載：「臺北市○○街22
    9 巷14號 (以下稱本戶) 原眷戶故陳謙先生之遺孀陳沈元芬
    於月前病逝。原眷戶之子，本戶前半部住戶乙○○ (以下稱
    甲方) ，與陳沈元芬之子女代表本戶後半部住戶甲○○ (以
    下稱乙方) ，謹就本戶有關事宜協議如下：(一)本戶現有房舍
    之使用權，甲、乙雙方切實遵行甲方與陳沈元芬於民國85年
    所簽協議，未來一旦實施老舊眷村改建配宅，雙方悉依法令
    規定辦理。(二)甲方原租借給乙方及陳沈元芬使用之小套房，
    自本協議簽訂之日起由乙方交還甲方。(三)甲方同意於餐廳出
    租期間，原分配予陳沈元芬之部分租金，由乙方繼續領取。
    」(見原審卷第22頁)
  (七)系爭房屋之原承租人謝煜炘搬離後，被上訴人於88年8 月23
    日更換門鎖，占有系爭房屋。
  (八)被上訴人已於91年12月27日將系爭房屋交付買受人黃錦聖。
四、兩造爭執之事項：
  (一)上訴人依民法第184 條規定，請求被上訴人給付相當於租金
    之損害，有無理由？
  (二)上訴人得請求之金額為若干？
  (三)上訴人對被上訴人之請求權，已否罹於時效而消滅？
  茲分述如下：
  (一)上訴人依民法第184 條規定，請求被上訴人給付相當於租金
    之損害，有無理由？
    系爭房屋乃上訴人之被繼承人陳謙所遺贈，被上訴人對系爭
    房屋並無權利一情，既經本院94年度重上更(一)字第110 號及
    最高法院96年度臺上字第424 號確定判決所認定，則被上訴
    人自88年8 月23日起更換門鎖占有系爭房屋，自對上訴人構
    成侵權行為，上訴人援侵權行為之法律關係，請求被上訴人
    給付相當於租金之損害賠償金，洵屬有據。被上訴人抗辯系
    爭房屋乃其所有，尚無足取。
  (二)上訴人得請求之金額為若干？
    上訴人主張系爭房屋於被上訴人無權占有前，曾出租予訴外
    人謝煜炘，每月租金4 萬5 千元，且依卷附租賃契約所載，
    本院更(一)審追加被告王麗惠、郭宏南及林昕俞等3 人承租金
    額每月合計7 萬3 千元（其中王麗惠為3 萬8 千元，郭宏南
    為2 萬8 千元，林昕俞為7 千元），上訴人僅以每月4 萬5
    千元計算損害金，應屬合理。被上訴人執上訴人於85年4 月
    16日與陳沈元芬簽訂之協議書，抗辯上訴人請求按月以4 萬
    5 千元計算，顯屬過高云云，亦無足取。按占有人主張其占
    有被侵奪，致其不能就占有物為使用收益，依侵權行為之規
    定，請求侵奪人賠償相當於租金之損害者，必侵奪人確有占
    有該物妨礙占有人使用收益，始足當之。本件被上訴人已於
    91年12月27日將系爭房屋交付買受人黃錦聖，為兩造所不爭
    ，並有不動產買賣契約書影本附卷可憑 (見本院重上卷(二)第
    62頁），足見被上訴人自該日起已因將系爭房屋之事實上處
    分權讓與黃錦聖而失去占有，揆諸前揭說明，被上訴人自該
    日起即非妨礙上訴人占有使用收益系爭房屋之人，上訴人自
    不得就自該日起至返還系爭房屋之日即96年4 月30日止部分
    為請求，是上訴人所得請求之金額應自91年6 月1 日起至91
    年12月26日止按月以4 萬5 千元計算，合計為30萬9 千元。
  (三)上訴人對被上訴人之請求權，已否罹於時效而消滅？
    本件被上訴人係自88年8 月23日起無權占有系爭房屋，已如
    前述，則其占有該屋之侵權行為應持續存在，迨至被上訴人
    於91年12月27日將系爭房屋交付買受人黃錦聖，始失去占有
    ，則上訴人於91年5 月31日提起本件損害賠償之訴訟，對被
    上訴人所為請求權，自未罹於時效而消滅。
五、綜上所述，上訴人主張因被上訴人之無權占有及處分，致上
    訴人受有損害，請求被上訴人賠償自本件訴訟繫屬翌日即91
    年6 月1 日起至返還房屋之日 (即96年4 月30日) 止，按月
    給付上訴人4 萬5千 元，於迄91年12月26日交付系爭房屋予
    黃錦聖時止合計30萬9 千元之範圍，即屬有據，應予准許。
    上訴人逾此範圍所為請求，即上訴人請求被上訴人給付自91
    年12月27日起至96年4 月30日止按月給付4 萬5 千元部分，
    尚乏所據，不應准許。於上開應准許部分，原審為上訴人敗
    訴判決，尚有未洽，上訴意旨指摘原判決該部分不當，求予
    廢棄改判，為有理由，應由本院將原判決關於此部分廢棄，
    改判如主文第2 項所示。因本件所命被上訴人為給付之金額
    未逾150 萬元，經本院判決後，被上訴人就該部分不得上訴
    而告確定，自無就上訴人改判勝訴部分予以宣告供擔保為假
    執行之必要，此部分上訴人所為願供擔保請准宣告假執行之
    聲請，應予駁回。至上開不應准許部分，原審為上訴人敗訴
    判決，經核於法並無不合，上訴意旨指摘原判決該部分不當
    ，求予廢棄改判，為無理由，此部分上訴及假執行之聲請，
    均應予駁回。
六、兩造其餘攻擊防禦方法及未經援用之證據，經審酌後，認均
    不足以影響判決之結果，無逐一論述之必要，併此敘明。
據上論結，本件上訴為一部有理由，一部無理由，爰依民事訴訟
法第450 條、第449 條第1 項、第79條，判決如主文。
中　　華　　民　　國　　96　　年　　8 　　月　　8 　　日
                    民事第十二庭
                        審判長法  官  張宗權
                              法  官  蕭艿菁
                              法  官  王麗莉
正本係照原本作成。
上訴人如不服本判決，應於收受送達後20日內向本院提出上訴書
狀，其未表明上訴理由者，應於提出上訴後20日內向本院補提理
由書狀（均須按他造當事人之人數附繕本）上訴時應提出委任律
師或具有律師資格之人之委任狀；委任有律師資格者，另應附具
律師資格證書及釋明委任人與受任人有民事訴訟法第466條之1第
1項但書或第2項（詳附註）所定關係之釋明文書影本。
中　　華　　民　　國　　96　　年　　8 　　月　　9 　　日
　　　　　　　　　　　　　　　書記官  明祖星
附註：
民事訴訟法第466條之1（第1項、第2項）：
對於第二審判決上訴，上訴人應委任律師為訴訟代理人。但上訴
人或其他法定代理人具有律師資格者，不在此限。
上訴人之配偶、三親等內之血親、二親等內之姻親，或上訴人為
法人、中央或地方機關時，其所屬專任人員具有律師資格並經法
院認為適當者，亦得為第三審訴訟代理人。
